【裁判字號】    92,上訴,1605
【裁判日期】    920731
【裁判案由】    妨害風化等
【裁判全文】
臺灣高等法院刑事判決                          九十二年度上訴字第一六五號
    上  訴  人
    即  被  告  甲○○
右上訴人因妨害風化案件，不服臺灣板橋地方法院九十一年度訴字第二一五四號，中
華民國九十二年四月七日第一審判決（起訴案號：臺灣板橋地方法院檢察署九十一年
度偵字第八九五二號）提起上訴，本院判決如左：
    主  文
原判決撤銷。
甲○○意圖使女子與他人為性交之行為，而容留以營利為常業，處有期徒刑壹年壹月
。扣案之新台幣貳仟陸佰元沒收。
    事  實
一、甲○○基於意圖使女子與他人為性交行為之常業犯意，自民國九十一年三月間起
    ，在臺北縣新莊市○○路八九一之一三號經營按摩店（店名為「豪強精品美容名
    店」），容留成年女子蕭秀珠（業經臺北縣政府警察局新莊分局於九十一年五月
    三十一日另依違反社會秩序維護法移送臺灣板橋地方法院三重簡易庭處理），與
    不特定之男客為按摩或性交及按摩生殖器之猥褻行為，每次按摩及性交（俗稱「
    全套服務」）收費新台幣（下同）二千六百元，每次性交易所得，蕭秀珠可得一
    千元，事後每半月再與蕭秀珠結算性交易所得。嗣於九十一年五月三十日晚間十
    一時三十分許，為警在上址三樓三○二室查獲蕭秀珠與成年男客徐宗豪甫完成性
    交行為，並扣得甲○○所有之前開容留性交易營利所得二千六百元。
二、案經臺北縣政府警察局新莊分局報請臺灣板橋地方法院檢察署檢察官偵查起訴。
    理  由
一、訊據被告甲○○矢口否認有何妨害風化之犯行，辯稱：伊雖有雇用蕭秀珠等女子
    於前開經營之按摩店為按摩之服務行為，惟並無告訴蕭秀珠可以與人性交易，蕭
    秀珠在警局時亦否認，她說她在檢察官偵訊及法院審理時因為會害怕所以才承認
    ，徐宗豪係警察派去的，徐宗豪有去找伊，問伊有何要幫忙，要伊給車馬費，徐
    宗豪與蕭秀珠在警察臨檢時是服裝整齊，現場也沒有保險套云云。經查：
  (一)、右揭事實，業據證人徐宗豪於警詢中證稱：「我與服務小姐於警方臨檢時正好
      性服務結束，當時房間內信號燈忽然打開，服務小姐表示信號燈亮時，是櫃臺
      通知有警方臨檢。我到該處表示要按摩，便由服務小姐蕭秀珠在二樓幫我按摩
      ，等按摩約近一小時，蕭秀珠問我是否要作全套，全套表示有性交易，費用共
      二千六百元，我答應她作全套，蕭秀珠要作全套的，需要付帳，我就拿三千元
      給她，然後她拿三千元下樓說要將錢交給櫃台及拿三樓的鎖匙開門，等她拿到
      鎖匙後便帶我至三樓三○二室從事性服務。與蕭秀珠性交易時有戴保險套，當
      時性交易正結束，警察剛好來臨檢，蕭秀珠要求我穿好衣服再下去，等警察臨
      檢完畢再下樓離去，蕭秀珠此時便將我戴之保險套拿到三樓最後面浴室沖進馬
      桶，因為我有看到她拿保險套往浴室走去以及聽到馬桶沖水之聲音。」等語（
      見偵查卷第十一頁背面及第十二頁）。被告雖辯稱：證人徐宗豪係警員派去云
      云，惟查：證人即台北縣政府警察局新莊分局新莊派出所警員潘文永於檢察官
      偵訊時證稱：「當時我有告訴徐宗豪說嫖客是不處罰的，他很合作，把相關細
      節說的很清楚，我們有同步錄音」等語（見偵查卷第三十頁）；嗣於原審訊問
      時結證稱：「（問：證人到按摩店臨檢是根據何線索）答：新莊分局胥巡官執
      行取締色情專案，告訴我，被告在那開設色情按摩店，有從事性交易，我與另
      外一名同事及中港所的二名同事及一組的同事去臨檢，我們先到那地方觀察環
      境及等看有無客人出去，後來等到徐宗豪進去，約三、四十分鐘才去臨檢，當
      時有三、四個小姐在二樓休息，營業地方雖然是在三樓，我們原來不知道在三
      樓那一間，我們找不到徐宗豪，就問被告，被告說三樓是空房子，我們就叫被
      告開三樓，但他說空房子他沒有鑰匙，後來我們下到一樓，在樓梯轉角的地方
      看到有一串鑰匙，就拿鑰匙開三樓的門，才發現徐宗豪。我們去臨檢到我們打
      開三樓的門時，中間已隔半個鐘頭，所以看到徐宗豪與證人蕭秀珠時，他們是
      服裝整齊的，但是我們訊問徐宗豪時，徐宗豪有承認有從事性交易，至於其他
      的小姐我們沒有帶回訊問，徐宗豪不是我們警方派去的人，在這之前也沒有與
      徐宗豪接觸過。（問：為何在徐宗豪進去三、四十分鐘後才進去）答：因為計
      算他們完成性交易的時間。當時有看到外面好像是在把風的樣子。」等語（見
      原審卷第四二頁至第四三頁），是以被告甲○○辯稱：證人徐宗豪係警察派去
      的云云，自不足取。證人徐宗豪於檢察官訊問時證稱：「（問：警方到時，警
      示燈有無亮？）答：有，小姐說是臨檢。」；「原本在二樓，後來說很熱，才
      到三樓，當時我拿二千六百元給小姐」等語（偵查卷第二十九頁反面），被告
      甲○○所經營之豪強精品美容名店，若無從事不法犯行，又何須裝置警示燈？
      證人徐宗豪嗣於檢察官訊問時否認有性交易云云（見偵查卷第二九頁背面），
      顯係事後衡量利害關係後所為不實之證詞，自不足採。
  (二)、另被告有容留女子蕭秀珠於前開時地與他人為性交易，每次性交易收費二千六
      百元一情，亦據證人蕭秀珠先後於偵訊時證稱：「我現在想講實話，我確實是
      做性交易，每次二千六百元，我拿一千元，其他的歸甲○○，我已經工作一個
      月了，當天確實有和徐宗豪完成性交易，後來警示燈亮起來，我知道是臨檢，
      趕快把保險套丟掉，但我怕遭被告報復，所以不敢講實話，希望不要跟被告對
      質，以後也不要再傳我」等語（見偵查卷第四一頁背面及第四二頁）及於原審
      訊問時結證屬實（見原審卷第二一頁至第二三頁、第六八頁至第七十頁），核
      與證人徐宗豪於警詢時所證述（詳如前述）之情節相符，被告辯稱：「蕭秀珠
      她說她在檢察官偵訊及法院審理時因為會害怕所以才承認」云云，顯與事實不
      符，自難採信。此外，復有現場照片四張附卷（偵查卷第十四頁至第十五頁）
      可按及被告因容留蕭秀珠與男客徐宗豪從事性交行為所得之現金二千六百元扣
      案（偵查卷第四頁）可證，足認被告甲○○確實有容留女子蕭秀珠與他人為性
      交易之犯行，被告前開辯解，無非係卸責之詞，不足採信。
  (三)、按刑法上所謂常業犯，指反覆以同種類行為為目的之社會活動之職業性犯罪而
      言，至於其犯罪所得之多寡，事後仍否保有該犯罪所得、是否恃此犯罪為唯一
      的謀生職業，則非所問，縱令兼有其他職業，或犯罪所得不多，均無礙於該常
      業犯罪之成立，最高法院八十五年度台上字第五一０號判例、八十九年度台上
      字第四四五號判決均持此見解。查本件被告為前開按摩店之負責人，其經營時
      間不過三月即被查獲有從事性交易之事實，已如上述，其承租上址，提供場所
      ，容留女子與他人從事性交易，並抽頭圖利，顯然以之為常業至明。
  (四)、本件事證明確，被告犯行，足堪認定，應依法論科。
二、核被告所為，係犯刑法二百三十一條第二項、第一項意圖使女子與他人為性交之
    行為，而容留以營利為常業罪。按「猥褻與姦淫，僅行為之程度不同而已，欲達
    姦淫之目的，通常均須經過猥褻之階段」最高法院九十一年度台上字第五四六三
    號判決採同一見解。另「意圖營利容留良家婦女與他人姦淫為常業，與意圖營利
    使人為猥褻行為為常業，本屬二個獨立罪名，有其中一行為即足構成犯罪，倘或
    兼而有之，則應視其行為究為吸收犯或想像競合犯之關係，分別情形而為論斷。
    如一容留行為，使被容留之良家婦女與他人為猥褻行為後，繼而姦淫，則猥褻部
    分之階段行為，固為姦淫之行為所吸收；然若所容留之良家婦女係分別與他人或
    為姦淫，或為猥褻之行為，自不生猥褻之行為為姦淫所吸收之問題，而屬一行為
    觸犯數罪名之想像競合犯，應從一重處斷。」最高法院九十年度台上字第三０四
    一號判決採同一見解。本件被告甲○○容留蕭秀珠與他人為猥褻行為後，繼而姦
    淫，則猥褻部分之階段行為，為姦淫之行為所吸收，不另論罪，併此敘明。
三、原審以事證明確，對被告甲○○予以論罪科刑，固非無據，惟查：本件檢察官起
    訴書之犯罪事實欄記載「甲○○基於意圖使女子與他人為性交行為之常業犯意‧
    ‧‧在上址容留成年女子蕭秀珠，與不特定之男客為按摩或性交及按摩生殖器之
    猥褻行為」，由於「猥褻與性交，僅行為之程度不同而已，欲達性交之目的，通
    常均須經過猥褻之階段」，是以起訴書記載「甲○○基於意圖使女子與他人為性
    交行為之常業犯意‧‧‧在上址容留成年女子蕭秀珠，與不特定之男客為按摩或
    『性交』及按摩生殖器之『猥褻』行為」，檢察官並未起訴「甲○○基於意圖使
    特定之男客為按摩生殖器之『猥褻』行為」。詎原審判決竟謂：「至公訴人起訴
    認被告於右揭時地容留蕭秀珠與不特定男客除為性交外尚有為按摩生殖器之猥褻
    行為云云，然證人蕭秀珠於原審訊問時證稱：『（問：如沒有做性交易，半套式
    是如何做）半套式是指按摩，按摩是指按摩上半身、下半身，不是摸性器官，只
    是純按摩。（問：如是半套，男客人是否可以摸你）答：不行。』等語（見原審
    卷第六八頁），另男客徐宗豪亦未證述按摩有包含按摩生殖器等情，此外遍查全
    卷亦無相關卷證資料可證，從而，此部分應屬不能證明，惟此部份與前開起訴論
    罪部分為事實上一罪關係，爰不另為無罪之諭知，併此敘明。」，顯係就未經起
    訴之事實即「甲○○基於意圖使女子與他人為『猥褻』行為之常業犯意，在上址
    容留蕭秀珠與不特定男客除為性交外尚有為按摩生殖器之猥褻行為」之事實予以
    判決，揆諸前揭說明，原審判決自有「未受請求之事項予以判決」之違誤。
四、公訴意旨另以：被告甲○○為前開按摩店之負責人，明知未經取得工會或勞工之
    同意，並實施三班制，安全衛生設施完善及備有女工宿舍或有交通工具，且有勞
    動基準法第四十九條第一項六款情形之一，經主管機關核准者，不得雇用女工於
    午後十時至翌晨六時之時間內工作，被告竟未經主管機關核准違反上開規定，於
    九十一年三月下旬起僱用蕭秀珠，於晚上十時後在該店內工作（工作時間為晚間
    八時至翌日凌晨六時），因認被告涉嫌違反勞動基準法第四十九條第一項規定，
    應依同法第七十七條之規定論處云云。惟：
  (一)、按犯罪後之法律已廢止其刑罰者，應諭知免訴之判決，刑事訴訟法第三百零二
      條第四款定有明文。
  (二)、次按勞動基準法於九十一年十二月二十五日修正公布，修正後勞動基準法第四
      十九條第一項至第三項規定「雇主不得使女工於午後十時至翌晨六時之時間內
      工作。但雇主經工會同意，如事業單位無工會者，經勞資會議同意後，且符合
      下列各款規定者，不在此限：（一）提供必要之安全衛生設施。（二）無大眾
      運輸工具可資運用時，提供交通工具或安排女工宿舍《第一項》。前項第一款
      所稱必要之安全衛生設施，其標準由中央主管機關定之。但雇主與勞工約定之
      安全衛生設施優於本法者，從其約定《第二項》。女工因健康或其他正當理由
      ，不能於午後十時至翌晨六時之時間內工作者，雇主不得強制其工作《第三項
      》」、修正後勞動基準法第七十七條規定「違反第四十二條、第四十四條第二
      項、第四十五條、第四十七條、第四十八條、第四十九條第三項或第六十四條
      第一項規定者，處六月以下有期徒刑、拘役或科或併科二萬元以下罰金」。
  (三)、經查：本件公訴人認被告上開犯行違反勞動基準法第四十九條第一項規定，應
      依同法第七十七條論處等語，固非無據。惟被告行為後，勞動基準法業經修正
      ，就違反勞動基準法第四十九條第一項規定之行為，自同法第七十七條中刪除
      ，移至同法第七十九條中，僅違反勞動基準法第四十九條第三項規定者，仍應
      依同法第七十七條處以刑罰；至於違反勞動基準法第四十九條第一項規定者，
      則僅依同法第七十九條規定科以行政罰鍰。是本件被告違反勞動基準法第四十
      九條第一項之行為固甚明確，惟勞動基準法修正後，就違反勞動基準法第四十
      九條第一項之行為，既已廢止其刑罰，依照首開說明，應為免訴，惟此部分與
      與右揭起訴論罪之事實，公訴人認具有方法、結果之牽連關係，為牽連犯，屬
      裁判上一罪，爰不另為免訴之諭知。
五、上訴人即被告甲○○上訴意旨，否認犯行，指摘原判決不當，固無理由，惟原判
    決既有前揭瑕疵而無可維持，自應由本院將原判決予以撤銷改判，審酌被告甲○
    ○意圖使女子與他人為性交之行為而容留以營利，破壞社會善良風俗及被告容留
    之人數僅有一人即蕭秀珠、期間僅有三個月暨被告品性、素行、犯後否認犯行等
    一切情狀，量處被告甲○○有期徒刑一年一月。至扣案之現金二千六百元，係現
    場櫃檯查獲之蕭秀珠與男客徐宗豪性交易之費用，此業據證人蕭秀珠證明在卷，
    顯係被告甲○○因犯本案容留女子與他人為性交行為以營利為常業罪所得之財物
    ，應依刑法第三十八條第一項第三款規定宣告沒收。
據上論斷，應依刑事訴訟法第三百六十九條第一項前段、第三百六十四條、第二百九
十九條第一項前段，刑法第二百三十一條第二項、第三十八條第一項第三款、第二項
，判決如主文。
本案經檢察官周誠南到庭執行職務。
中      華      民      國    九十二    年      七      月    三十一    日
                              臺灣高等法院刑事第二庭
                                  審判長法  官  蔡  長  溪
                                        法  官  王  麗  莉
                                        法  官  林  俊  益
右正本證明與原本無異。
如不服本判決，應於收受送達後十日內向本院提出上訴書狀，其未敘述上訴之理由者
並得於提起上訴後十日內向本院補提理由書。
                                        書記官  陳  明  琴
中      華      民      國    九十二    年      八      月      一      日
附錄：本判決論罪科刑法條全文
刑法第二百三十一條第二項
意圖使男女與他人為性交或猥褻之行為，而引誘、容留或媒介以營利者，處五年以下
有期徒刑，得併科十萬元以下罰金。以詐術犯之者，亦同。
以犯前項之罪為常業者，處一年以上七年以下有期徒刑，得併科三十萬元以下罰金。


司法院資訊處製作；財團法人民間司法改革基金會備份。
